【裁判字號】    95,易,272
【裁判日期】    950403
【裁判案由】    傷害
【裁判全文】
臺灣板橋地方法院刑事判決                 95度易字第272號
公  訴  人  臺灣板橋地方法院檢察署檢察官
被      告  乙○○
            丙○○
            甲○○
            丁○○
上列被告因傷害案件，經檢察官聲請以簡易判決處刑（94年度偵
字第9599號），本院改依通常程序審理，判決如下：
    主  文
乙○○傷害人之身體，累犯，處拘役拾日，如易科罰金，以
佰元折算壹日。
丙○○傷害人之身體，處拘役貳拾日，如易科罰金，以佰元折
算壹日。
甲○○傷害人之身體，處拘役拾伍日，如易科罰金，以佰元折
算壹日。
丁○○傷害人之身體，處拘役貳拾日，如易科罰金，以佰元折
算壹日。
    事  實
一、乙○○曾犯傷害罪，經臺灣桃園地方法院於民國（下同）90
    年3 月28日以90 年 度易字第426 號判決判處有期徒刑7 月
    ，乙○○不服提起上訴後，為臺灣高等法院於90年6 月26日
    駁回上訴確定（90年度上易字第1870號），91年10月23日縮
    刑期滿執行完畢，翌日出監。
二、乙○○與丙○○2 人，因渠等之女張慧佳與甲○○之二子鄧
    國偉交往，在張慧佳懷孕後，甲○○認其所懷者並非鄧國偉
    之子，要求張慧佳檢驗DNA ，乙○○與丙○○心生不滿，乃
    於93年10月13日14時30分許，至甲○○坐落台北縣中和市○○路200 巷1 之2 號3 樓家中談判，雙方於談判過程中發生
    爭執及不快，乙○○在離去之際，因不滿甲○○之子丁○○
    出言辱罵，遂基於傷害犯意，出手毆打丁○○，丁○○亦基
    於傷害犯意而還手毆打乙○○，丙○○見狀，亦基於傷害犯
    意，出手抓傷丁○○，甲○○見丁○○遭毆打，亦基於傷害
    犯意，接續毆打丙○○及乙○○二人，而丙○○接續又還擊
    毆打甲○○，雙方互毆結果，造成乙○○身體受有前額擦傷
    、丙○○身體受有右手第3 指、左手擦傷、甲○○身體受有
    臉部、右上肢多處挫傷、丁○○受有臉部頸部兩側上肢多處
    擦傷併皮下出血之傷害。
三、案經乙○○、丙○○、甲○○、丁○○互訴後由臺北縣政府
    警察局中和分局報請臺灣板橋地方法院檢察署檢察官偵查終
    結聲請本院以簡易判決處刑，本院改依通常程序審理。
    理  由
甲、傳聞證據之證據能力部分
一、按被告以外之人於審判外之言詞或書面陳述，除法律有規定
    者外，不得作為證據，刑事訴訟法第159 條第1 項固定有明
    文。惟被告以外之人於審判外之陳述，縱不符同法第159 條
    之1 至159 條之4 之規定，而經當事人於審判程序同意作為
    證據，法院審酌該言詞陳述或書面陳述作成時之情況，認為
    適當者，亦得為證據。又當事人、代理人或辯護人於法院調
    查證據時，知有第159 條第1 項不得為證據之情形，而未於
    言詞辯論終結前聲明異議者，視為有前項之同意，此亦據同
    法第159 條之5 規定甚明。
二、查本件被告乙○○、丙○○、甲○○、丁○○於警詢之陳述
    ，對其他共同被告而言，均屬傳聞證據，因公訴人及被告陳
    金鐘、張愛珠、甲○○、丁○○等人就其他共同被告於審判
    外之陳述之證據能力，迄於言詞辯論終結前未聲明異議，而
    本院審酌渠等於陳述作成之情況，核無違法取證及證明力明
    顯過低之瑕疵，亦認為以之作為證據為適當，故依諸上開規
    定，上開被告於審判外之警詢陳述，對於其他共同被告而言
    ，得為證據。
三、公訴人所提證據即臺北縣板橋市亞東紀念醫院醫師於93年10
    月17日出具之有關被告乙○○、丙○○傷勢之診斷證明書；
    板橋市中興醫院醫師於93年10月13日出具有關被告甲○○、
    丁○○傷勢之診斷證明書，亦均屬被告以外之人於審判外作
    成之書面陳述，因被告陳金鐘、張愛珠、甲○○、丁○○等
    人就該等診斷證明書之證據能力，迄於言詞辯論終結前未聲
    明異議，而本院審酌上述診斷證明書係醫師本於醫療專業所
    作成，以之作為證據為適當，依上述說明，該等診斷證明書
    得為證據使用。
乙、得心證及論罪科刑之理由
一、訊據被告乙○○坦承有本件傷害犯行，被告丙○○、甲○○
    、丁○○則否認有檢察官所指之傷害罪行，被告丙○○、甲○○均辯稱未毆打對方，被告丁○○辯稱其基於正當防衛乃
    還擊乙○○云云。經查：
（一）被告乙○○於警詢時陳述：「當時我跟我前妻丙○○、女
      兒張慧珊三人到甲○○家中商談我女兒張慧佳懷孕事宜，
      談論未果，遭在場的丁○○出口罵我髒話，我聽到感到不
      悅，欲跟他理論時，遭他先動手打我的頭，我實在氣不過
      就出手反擊跟他扭打。」（見偵查卷附93年10月18日警詢
      筆錄）；於檢察官偵訊中陳述：「（我）有打丁○○，他
      也有打我，而且是他先罵我。」（見偵查卷附94年6 月16
      日偵訊筆錄）；被告乙○○於本院94年11月4 日審訊時陳
      述：「那天我們有約在對方家見面，為了我女兒的事情，
      要去跟他商量將小孩拿掉的事，大家談不成，我們要走時
      ，丁○○開口罵我，我進去質問他罵我什麼，結果就打起
      來了。」於本院95年3 月20日審理時以證人身分結證稱：
      「（審判長問：案發經過之情形？）答：當時我跟我前妻
      去找甲○○談我女兒的事情，雙方談得不歡而散，我就要
      走了，他兒子丁○○有先罵三字經，之後我很生氣，我想
      我都有資格可以生他了，他還罵我，一個小朋友那麼囂張
      ，講話像兄弟一樣，結果我又進去，甲○○還有她一個嫂
      子，把我擋住，我轉身要離開的時候，丁○○一個巴掌就
      打過來，之後我跟丁○○就扭打在一起，當時甲○○也有
      跟著一起打我。丙○○在旁邊有拉還是怎麼樣，我就不清
      楚。審判長問：甲○○有動手打丙○○或丁○○有動手打
      丙○○嗎？）答：當時是怎麼樣的情形，我不清楚。（審
      判長問：雙方扭打時間歷時多久？）答：大概一分鐘左右
      ，他們鄰居就將我們拉開。（審判長問：你確定當時甲○○與丁○○都有打到你？）答：我確定。（審判長問：丁○○及甲○○打到你身體何處？）答：我忘記了，但丁○○是先打我一個巴掌，這部分驗傷是驗不出來的，當時我
      眼鏡也弄壞掉了。（審判長問：提示93年10月17日亞東醫
      院所出具之診斷證明書並告以要旨，有何說明？）答：你
      現在問我，我也不知道，反正就是被打所造成的。（審判
      長問：丙○○有無被丁○○跟甲○○打？）答：我想應該
      是有，不然怎麼會受傷，因為當時這樣打架，實在是沒有
      辦法注意到旁邊的情形。」（見本院95年3 月20日審判筆
      錄）
（三）被告丙○○於警詢中陳述：「當時我跟我前夫乙○○、大
      女兒張慧珊到甲○○家中商談我女兒張慧佳跟他兒子鄧國
      偉交往懷孕事宜，雙方商談不悅時，我前夫遭在場的甲○○之子（指丁○○）的辱罵，我前夫因而與對方母子打架
      ，我見狀在旁要勸架支開他們時，卻反遭甲○○徒手打傷
      」（見偵查卷附94年3 月3 日警詢筆錄）；於檢察官偵訊
      中陳述：「我是被甲○○打，我有驗傷單。」（見偵查卷
      附94年6 月16日偵訊筆錄）；於本院95年3 月20日審理時
      以證人身分以結證稱：「（審判長問：當時案發經過？）
      答：當天我與我前夫過去甲○○他們家，講小孩子的事情
      ，談的沒有結果，氣氛也不是很好，我們要走的時候丁○○罵三字經，我前夫也很生氣，就問丁○○是什麼意思，
      他們兩個就有肢體的衝突，甲○○就很快的衝過去，我也
      趕快要把他們拉開。（審判長問；你有被丁○○或甲○○
      打到嗎？）答：應該是甲○○打到我，我當時是想把他們
      拉開，但是他動作很大，所以我的指甲都流血了。受傷的
      情形，驗傷單都寫的很清楚。（審判長問：當時乙○○有
      動手打甲○○與丁○○兩人嗎？）答：應該是他們兩個人
      在扭打，他媽媽很快就衝過去了，因為乙○○與丁○○扭
      打在一起，他並沒有打到甲○○。（審判長問：丁○○究
      竟有無傷害到你？）答：應該是沒有，因為他們兩個人扭
      打在一起，應該是甲○○打到我。（審判長問：他們兩個
      人扭打的時間歷時多久？）答：很快，樓上鄰居都跑下來
      了，當時弄得很大聲。」（見本院95年3 月20日審判筆錄
      ）
（四）被告甲○○於警詢中陳述：「乙○○與丙○○動手打我兒
      子丁○○，我見狀出手制止他們，反遭乙○○他們打我．
      ．．．丙○○與張慧珊動手打我抓我。」（見偵查卷附94
      年4 月12日警詢筆錄）；於檢察官偵訊中陳述：「我是被
      丙○○及她大女兒、乙○○打，我有驗傷單。」（94年6
      月16日偵訊筆錄）；於本院94年11月4 日審訊時陳述：「
      因他們（指乙○○、丙○○）去我們家，他談他女兒的事
      情，他女兒與我第二個兒子在一起，對方說他女兒有身孕
      了，我可以去驗ＤＮＡ，但對方不肯，當時我並沒有動手
      。她（指丙○○）動手打我，她女兒也有動手，他們兩個
      還衝去抓丁○○。」；於本院95年3 月20日審理時以證人
      身分以結證稱：「（審判長問：當時經過情形？）答：當
      時乙○○、丙○○與他們的女兒來我家談他們女兒的事情
      ，我也想好好的談。我說可以去驗ＤＮＡ，如果是的話，
      雙方也要負責，乙○○他們要走的時候，口氣很不好，我
      兒子在房間裡聽到很生氣，認為他們到我們家來還這麼兇
      ，我兒子出來回了一句髒話，乙○○就衝到屋子裡面來，
      把丁○○打傷，丙○○與他的女兒也一起進來，按著丁○○打，我當心我的孫女受到傷害，就喊救命。（審判長問
      ：當時有誰動手打你？）答：就是丙○○與他的女兒張慧
      珊，乙○○是沒有打我。（審判長問：丁○○有打丙○○
      與乙○○嗎？）答：丁○○沒有打丙○○，是丁○○被打
      了，都是當時候為了自衛才動手回了乙○○一拳。（審判
      長問：丙○○有打丁○○嗎？）答：有，他有抓丁○○，
      有抓到。張慧珊也有動手。」（見本院95年3 月20日審判
      筆錄）
（五）被告丁○○於警詢中陳述：「我診斷書上的傷痕是被乙○○、丙○○、張慧珊三人指甲抓傷，我只有還手打乙○○
      。」（見偵查卷附94年4 月12日警詢筆錄）；於檢察官偵
      訊中陳述：「乙○○用手打我，我才還手。」（見94年6
      月16日偵訊筆錄）；於本院94年11月4 日審訊時陳述：「
      對方要走的時候，他們一直罵髒話，我就被他們打。我有
      出手打乙○○，但沒有打到丙○○。」；於本院95年3 月
      20日審理時以證人身分結證稱：「（審判長問：當時經過
      情形？）答：他們來我們家談，當時我在房間，他們在談
      的過程中， 我一直聽到對方母女與乙○○在罵三字經，
      後來他們要走的時候，還在那邊大小聲，還在罵髒話，後
      來我回他一句罵什麼罵，乙○○就生氣，就動手打我。（
      審判長問：除了乙○○動手打你之外，還有其他人動手打
      你嗎？）答：丙○○母女有無動手打我，我不知道，我確
      定乙○○有動手打我。（審判長問：丙○○有動手打你媽
      媽甲○○嗎？）答：有，我媽媽趴下在保護我大嫂的女兒
      ，她們母女兩人一直用指甲抓我媽媽。（審判長問：乙○○有動手打甲○○嗎？）答：沒有。（審判長問：甲○○
      有動手打乙○○或丙○○嗎？）答：我媽媽甲○○都沒有
      還手。」（見本院95年3 月20日審判筆錄）
（六）綜觀被告乙○○、丙○○、甲○○、丁○○之陳述及對於
      其他共同被告涉案情形之證詞，兼衡被告乙○○、丙○○
      、甲○○、丁○○等人於案發後分至臺北縣板橋市亞東紀
      念醫院、中興醫院接受診治結果，被告乙○○身體受有前
      額擦傷、被告丙○○身體受有右手第3 指、左手擦傷、被
      告甲○○身體受有臉部、右上肢多處挫傷、被告丁○○受
      有臉部頸部兩側上肢多處擦傷併皮下出血（見偵查卷附臺
      北縣板橋市亞東紀念醫院醫師於93年10月17日出具之有關
      被告乙○○、丙○○診斷證明書；臺北縣板橋中興醫院醫
      師於93年10月13日出具有關被告甲○○、丁○○之診斷證
      明書）。足見本件被告乙○○與丙○○2 人，係因渠等之
      女張慧佳與甲○○之二子鄧國偉交往，在張慧佳懷孕後，
      甲○○認其所懷者並非鄧國偉之子，要求張慧佳檢驗DNA
      ，乙○○與丙○○心生不滿，乃於93年10月13日14時30分
      許，至甲○○坐落台北縣中和市○○路200 巷1 之2 號3
      樓家中談判，雙方於談判過程中發生爭執，被告乙○○在
      離去之際，因不滿被告甲○○之子即被告丁○○出言辱罵
      ，遂基於傷害犯意，出手毆打被告丁○○，被告丁○○亦
      基於傷害犯意而還手毆打乙○○，被告丙○○見狀，亦基
      於傷害犯意，出手抓傷被告丁○○，被告甲○○見丁○○
      遭毆打，亦基於傷害犯意，接續毆打被告丙○○及乙○○
      ，而被告丙○○隨即又接續還擊甲○○，雙方互毆結果，
      始造成其等身體上述之傷害。另刑法上所謂正當防衛係對
      於現在不法之侵害防衛自己或他人之權利而言，至彼此互
      毆，必以一方初無傷人之行為，因排除對方不法之侵害加
      以還擊，始得以正當防衛論，故侵害已過去之報復行為，
      不得主張正當防衛，此有最高法院88年度臺上字第407 號
      判例意旨可考，被告丁○○出手毆打被告乙○○，係在其
      遭乙○○毆打之後，顯為事後報復行為，非屬正當防衛甚
      明。
（七）據上，被告丙○○、甲○○、丁○○辯稱未毆打對方，被
      告丁○○辯稱其基於正當防衛乃還擊乙○○，及被告丁○○以證人身分證稱被告甲○○未毆打丙○○各節，均與事
      實相違，不足採信，本件事證明確，被告四人犯行均堪認
      定。
二、核被告乙○○、丙○○、甲○○、丁○○傷害人之身體，所
    為均係犯刑法第277 條第1 項之傷害罪。被告丙○○接續傷
    害被告甲○○、丁○○及被告甲○○接續傷害被告乙○○、
    丙○○之行為，因犯罪時間極為密接，以一般社會認知，難
    以強為割裂，認屬接續犯，而其二人各以一接續傷害行為侵
    害不同人之身體法益，應依同種想像競合犯例以犯一傷害罪
    處斷。另查被告乙○○曾犯傷害罪，經臺灣桃園地方法院於
    90年3 月28日以90年度易字第426 號判決判處有期徒刑7 月
    ，為臺灣高等法院駁回上訴確定（90年度上易字第1870號）
    ，被告乙○○於91年10月23日縮刑期滿執行完畢，有臺灣高
    等法院被告全國前案紀錄表可憑，其於有期徒刑執行完畢後
    5 年內再犯本件有期徒刑以上刑之罪，為累犯，應依法加重
    其刑。爰分別審酌被告四人犯罪動機、目的、手段、其等傷
    害行為對被害人身體所造成之傷勢、犯後態度等一切情狀，
    各量處如主文所示之刑，並均諭知如易科罰金之折算標準，
    以資懲儆。
據上論斷，應依刑事訴訟法第451 條之1 第4 項但書、第452 條
、第299 條第1 項前段，刑法第277 條第1 項、第55條、第47條
、第41條第1 項前段，罰金罰鍰提高標準條例第1 條前段、第2
條，判決如主文。
本案經檢察官郭學廉到庭執行職務。
中    華    民    國    95    年    4     月    3     日
                  刑事第四庭審判長法  官  陳恆寬
                                  法  官  許必奇
                                  法  官  陳明偉
以上正本證明與原本無異。
如不服本判決，應於判決送達後10日內向本院提出上訴狀（應附
繕本），上訴於臺灣高等法院。
                                  書記官  許志豪
中    華    民    國    95    年    4     月    4     日
附錄本案論罪科刑法條全文：
中華民國刑法第277條
傷害人之身體或健康者，處三年以下有期徒刑、拘役或一千元以
下罰金。
犯前項之罪因而致人於死者，處無期徒刑或七年以上有期徒刑；
致重傷者，處三年以上十年以下有期徒刑。


司法院資訊處製作；財團法人民間司法改革基金會備份。
